臺灣臺南地方法院民事裁定　　　　　　99年度消債聲字第57號
債　務　人　陳惠心即陳韻如即.
上列當事人聲請消費者債務清理事件，本院裁定如下：
    主  文
債務人陳惠心即陳韻如即陳靚蓉不免責。
    理  由
一、按法院為終止或終結清算程序之裁定確定後，除別有規定外
    ，應以裁定免除債務人之債務；又債務人有下列各款情形之
    一者，法院應為不免責之裁定，但債務人證明經普通債權人
    全體同意者，不在此限：(一)於7年內曾依破產法或本條例規
    定受免責；(二)隱匿、毀損應屬清算財團之財產，或為其他不
    利於債權人之處分；(三)捏造債務或承認不真實之債務；(四)因
    浪費、賭博或其他投機行為，致財產顯然減少或負擔過重之
    債務，而生開始清算之原因；(五)於清算聲請前1年內，已有
    清算之原因，而隱瞞其事實，使他人與之為交易致生損害；
    (六)明知已有清算原因之事實，非基於本人之義務，而以特別
    利於債權人中之一人或數人為目的，提供擔保或消滅債務；
    (七)隱匿、毀棄、偽造或變造帳簿或其他會計文件之全部或一
    部，致其財產之狀況不真確；(八)故意於財產及收入狀況說明
    書為不實之記載，或有其他故意違反本條例所定義務之行為
    ，消費者債務清理條例第132條、第134條分別定有明文。次
    按法院裁定開始清算程序後，債務人有薪資、執行業務所得
    或其他固定收入，而普通債權人之分配總額低於債務人聲請
    清算前2年間，可處分所得扣除自己及依法應受其扶養者所
    必要生活費用之數額者，法院應為不免責之裁定，但債務人
    證明經普通債權人全體同意者，不在此限，復為同條例第13
    3條所明定。
二、經查：
  (一)本件債務人聲請更生，前經本院97年度消債更字第217號裁
    定開始更生程序，惟債務人所提之更生方案，未能依消費者
    債務清理條例第59條、第60條規定獲得債權人會議之可決。
    經本院99年度消債清字第13號裁定開始清算程序，後因債務
    人之財產不敷清償清算費用，經本院99年度司執消債清字第
    17號裁定終止清算程序確定在案，又本件債權人之分配總額
    為新臺幣（下同）0元，而債務人之債權總額達1,583,266元
    等節，有本院97年度消債更字第217號、97年度執消債更字
    第48號、99年度消債清字第13號、99年度司執消債清字第17
    號卷宗可憑。
  (二)本院依職權函請各債權人就本件債務人免責乙案表示意見，
    經其等陳述意見如下，並有各該債權人所提函文、陳報狀及
    消費款明細資料等在卷可參：
  1.萬泰銀行：
    債務人使用萬泰銀行現金卡，於90年7月首次動用預借現金5
    0,000元；91年12月預借現金達137,000元；92年8月預借現
    金達60,000元；92年12月預借現金達170,000元；94年10月
    預借現金達118,000元。
  2.台新銀行：
    債務人使用台新銀行信用卡，除預借現金外，消費項目主要
    多為百貨公司消費：新光三越百貨94年5月11日3,298元；94
    年10月13日1,443元、1,666元、4,140元；95年8月13日1,50
    0元、1,962元、3,436元；95年8月6日樂富門企業89,960元
    。
  3.中國信託銀行：
    債務人使用中國信託銀行信用卡消費項目主要為密集借款、
    直銷產品、保險。
  4.安泰銀行：
    債務人於93年4月向安泰銀行申請信用貸款，代償中華銀行
    等8家銀行之負債，然債務人95年債務協商無擔保債務還款
    計畫表中，仍見有上開銀行之債務且不減反增，債務人於未
    能全額清償債務、經濟狀況已有困難之際，猶持續大量借款
    及奢侈性消費，逾越自身可得支配之所得，致負擔過重之債
    務。
  5.玉山銀行：
    債務人使用玉山銀行信用卡消費項目主要為3C電子量販店、
    、啤酒屋、預借現金。
  (三)依上開債權人提出之債務人現金卡、信用卡消費明細，債務
    人於94至95年間已多次以支付高利率利息之方式向各債權人
    預借現金，卻仍在此困窘情況下，於新光三越、樂富門企業
    、3C電子量販店等商店為非必要消費支出，或於百貨公司、
    大賣場為多次達數千元以上之消費行為，有前開債權人陳報
    之消費明細可參，顯見債務人有擴張信用，恣意為奢侈性消
    費，已明顯逾越一般人通常生活必要之支出金額，其消費目
    的已屬可議。
  (四)再按消費者債務清理條例第132條之立法目的，乃在於避免
    因一時陷於經濟困難者喪失繼續生活之意志與希望，而賦予
    其經濟上重建更生之機會，然並非保障生活奢侈之人能夠藉
    此制度免除積欠之債務；且債務人於償債期間，為求債務之
    順利清償，本應忍受較其原本生活水準、甚至較一般社會大
    眾之生活水準，更為節儉之生活，此不僅為一般社會觀念所
    知悉，更為債務人於借貸之初即能預期。本件債務人不思及
    此，於非急迫情況下聲請使用多家信用卡、現金卡，復在未
    完全清償先前所積欠之現金卡、信用卡等債務之情形下，又
    利用預借現金或信用卡消費之方式致迅速累積債務，其財務
    之操作，遠逾其收入及經濟狀況，完全未考量日後履行債務
    之清償能力，顯係將自身消費、借貸之風險全部轉嫁由債權
    人承擔，難謂非投機之行為，則於債務人有浪費、投機之情
    況下，若允債務人得藉由消費者債務清理條例中之免責制度
    ，以規避其應負擔之償還責任，顯與該制度係為保障誠實勤
    勉之債務人經濟生活之重建復甦等立法目的有違。
三、綜上所述，本件債務人確因浪費行為而負擔過重之債務，並
    致無力清償債務而生清算之原因，則依前揭消債條例第134
    條第4款規定，應裁定聲請人不免責。至於消費者債務清理
    條例第135條規定債務人於具備第134條各款不免責事由且情
    節輕微者，復兼顧債權人全體受償情形及權衡其他情狀，認
    於適當情形，法院亦得為免責裁定。然本件聲請人既因浪費
    情事，致債務持續累積達158餘萬元，即難認情節輕微，且
    本件普通債權人均未於更生或清算程序中受償，各債權人亦
    均具狀表示不同意債務人免責，則依上說明，本件債務人不
    得免責，爰裁定如主文。
中    華    民    國   100    年    1     月    11    日
              民事第三庭    法      官  王淑惠
上為正本係照原本作成。
如不服本裁定，應於裁定送達後10日內，以書狀向本院提出抗告
，並繳納抗告費新臺幣1千元。
中    華    民    國   100    年    1     月    11    日
                            書  記  官  任婉筠